【裁判字號】    98,交抗,203
【裁判日期】    980423
【裁判案由】    聲明異議
【裁判全文】
臺灣高等法院高雄分院刑事裁定         98年度交抗字第199號
                                     98年度交抗字第203號
抗告人即
受處分人    甲○○
上列抗告人因違反道路交通管理處罰條例聲明異議案件，不服臺
灣高雄地方法院中華民國98年3 月18日裁定（98年度交聲字第23
6號、第237 號），提起抗告，本院裁定如下：
    主  文
抗告駁回。
    理  由
一、抗告意旨略以：本件違規實際駕駛人為郭學明，並非抗告人
    ，因此對原審裁定不服云云。
二、原處分意旨略以：異議人即受處分人甲○○（下稱受處分人
    ）分別於民國96年1 月9 日14時33分許及同年1 月10日1 時
    3 分許，駕駛車牌號碼ZJ-5678 號自用一般小客車，先後行
    經國道三號高速公路北上325.8 公里及南下358.6 公里處路
    段時，經內政部警政署國道公路警察局第八警察隊善化分隊
    執勤警察依雷（達）射測距測速儀器所測得之數據，以受處
    分人分別有「限速110 公里，經雷（達）射測定時速154 公
    里，超速44公里」及「限速110 公里，經雷（達）射測定時
    速180 公里，超速70公里」之交通違規逕行製單舉發，嗣原
    處分機關認定違規事實明確，爰各依道路交通管理處罰條例
    第33條第1 項第5 款、第43條第1 項第2 款、第4 項之規定
    ，各裁處受處分人新臺幣（下同）6 千元及2 萬元之罰鍰，
    並就超速70公里違規部分施以道路交通安全講習等語。
三、異議意旨略以：受處分人於前開違規時地並無駕駛上開車輛
    ，實際駕駛人為郭學明，裁決書所載受處分人明顯有誤，且
    受處分人未親自簽收本件裁決書，爰依法提出異議，請撤銷
    原裁定云。
四、按受處分人，不服第8 條主管機關所為之處罰，得於接到裁
    決書之翌日起20日內，向管轄地方法院聲明異議；依道路交
    通管理處罰條例第87條規定向管轄法院聲明異議之期間，自
    裁決送達之翌日起算，並得依法扣除在途期間及聲請回復原
    狀；又按交通法庭認聲明異議不合法律上之程式或其異議權
    已經喪失者，應以裁定駁回之，道路交通管理處罰條例第87
    條第1 項、道路交通案件處理辦法第12條、第18條前段分別
    定有明文。故受處分人若受有裁決而不服，自應於上開規定
    之期間內聲明異議，倘受處分人逾期始提出異議，此等法律
    上之程式即有欠缺，並無從補正，其異議於法即有不合，法
    院自應裁定駁回異議。次按送達應於受送達人之住居所、事
    務所或營業所為之；而於應送達處所不獲會晤應受送達人時
    ，得將文書付與有辨別事理能力之同居人、受僱人或應送達
    處所之接收郵件人員，行政程序法第73條第1 項，分別定有
    明文。經查：
  (一)本件於前揭時、地，確有車牌號碼為ZJ-5678 號之自用小客
    車，先後經依雷（達）射測距測速儀器所測得之數據，分別
    有「限速110 公里，經雷（達）射測定時速154 公里，超速
    44公里」及「限速110 公里，經雷（達）射測定時速180 公
    里，超速70公里」之交通違規，為內政部警政署國道公路警
    察局第八警察隊善化分隊執勤警察逕行拍照舉發，嗣原處分
    機關依道路交通管理處罰條例第33條第1 項第5 款、第43條
    第1 項第2 款、第4 項之規定，各裁處受處分人6 千元及 2
    萬元之罰鍰，並就超速70公里之違規部分施以道路交通安全
    講習等情，有內政部警政署國道公路警察局舉發違反道路交
    通管理事件通知單、原處分機關違反道路交通管理事件裁決
    書各2 份及取締照片2 張在卷可稽【見原審98年度交聲字第
    236 號卷（下稱原審卷一）第11、33、35頁、原審98年度交
    聲字第237 號卷（下稱原審卷二）第11頁〕，上開事實堪以
    認定。
  (二)查原處分機關上開裁決書作成後，經以郵寄方式送達，均於
    97年12月8 日送達受處分人之住所，並皆由受處分人之母郭
    呂厚代為收受，而受處分人當時之戶籍確係設於高雄縣岡山
    鎮○○路78巷24號，且其母郭呂厚亦與受處分人同居於該址
    等情，此有原處分機關送達證書2 紙、受處分人戶籍資料查
    詢結果、高雄縣政府警察局岡山分局98年2 月13日高縣岡警
    偵字第0980001373號函及檢附之該分局偵查隊交辦單各1 份
    附卷可稽（見原審卷一第11頁反面、第19、28、29頁、原審
    卷二第11頁反面）。而前述行政程序法第73條所定之同居人
    ，僅須其有辨別事理能力即可，受處分人之母郭呂厚為小學
    畢業，並對訪查員警表稱確係居住於受處分人同址之住處及
    曾收受上開原處分機關兩份文書之情，此有戶籍資料查詢結
    果及上開高雄縣政府警察局岡山分局覆函資料各1 份在卷足
    憑（見原審卷一第20、29頁），衡情當具有相當之辨別事理
    能力無疑，則受處分人縱因其同居之母不知為重要文件而未
    轉告，致其不知該裁決書已送達，自仍不足以影響該裁決書
    合法送達之效力。準此，依行政程序法第73條第1 項之規定
    ，本件裁決書均應自97年12月8 日發生合法送達之效力。
  (三)準此，受處分人如不服原處分機關本件裁決，因受處分人係
    居住於高雄縣岡山鎮地區，則自本件送達之翌日即97年12月
    9 日起算聲明異議期間20日，再加上原審所在地距離受處分
    人戶籍地高雄縣岡山鎮之在途期間為4 日，本應計至98 年1
    月1 日止，然因該日為例假日，應順延以98年1 月5 日星期
    一上班日代之，其聲明異議期間即均已屆滿，是受處分人應
    於98年1 月5 日前提出異議，程序上始符規定。惟受處分人
    遲至98年1 月17日，始具狀經由原處分機關向原審提起聲明
    異議，此觀受處分人聲明異議狀上原處分機關收狀章日期戳
    記即明，此並有原處分機關收狀日期章戳記在卷可憑（見原
    審卷一第7 頁、原審卷二第7 頁），顯均已逾上開法定聲明
    異議期間，其異議既不合上開法定程式，且無從補正，法院
    自應依法均駁回其異議，其實體上異議事由即無庸審究，至
    受處分人是否有親自簽收原處分機關之裁決書，並無礙該裁
    決書合法送達之效力，併予附敘。
五、綜上所述，本件受處分人聲明異議既不合法律上之程式，且
    其欠缺又無從補正，原審依道路交通管理處罰條例第87條第
    2 項、道路交通案件處理辦法第18條之規定，裁定駁回受處
    分人之異議，核無違誤。抗告人仍執陳詞提起抗告，並無理
    由，應予駁回。
六、據上論結，應依道路交通案件處理辦法第26條，刑事訴訟法
    第412 條，裁定如主文。
中    華    民    國    98    年    4     月    23    日
                  刑事第八庭    審判長法  官  洪兆隆
                                      法  官  李政庭
                                      法  官  陳志銘
以上正本證明與原本無異。
不得再抗告。
中    華    民    國    98    年    4     月    23    日
                                      書記官  黃琳群


司法院資訊處製作；財團法人民間司法改革基金會備份。
